臺灣高雄地方法院刑事判決　　　　　　110年度簡上字第208號
上　訴　人
即　被　告　李建逸
上列上訴人即被告因傷害案件，不服本院高雄簡易庭中華民國
110年5月17日110年度簡字第937號第一審刑事簡易判決（聲請簡
易判決處刑書案號：109年度偵字第18076號、110年度偵字第
3943號），提起上訴，本院管轄之第二審合議庭判決如下：
    主  文
原判決撤銷。
乙○○共同犯傷害罪，處有期徒刑參月，如易科罰金，以新臺幣
壹仟元折算壹日。
    事  實
一、乙○○於民國109年6月5日15時40分許，在高雄市○○區○○路000巷00號之○○會館，因細故與其配偶林○綾之舅父
    戊○○（原名葉○明）、表弟丁○○發生爭執，竟夥同真實
    姓名年籍不詳之成年男子3人，共同基於傷害之犯意聯絡，
    接續徒手毆打戊○○、丁○○2人，致戊○○頭部、頸部、
    右側胸部及背部挫傷；左側肩關節脫臼；左側肱骨大結節骨
    折等傷害，丁○○則受有頭部、嘴唇、頸部、肩膀、右手食
    指鈍挫傷等傷害。
二、案經戊○○、丁○○訴由高雄市政府警察局三民第二分局報
    告臺灣高雄地方檢察署檢察官偵查後聲請簡易判決處刑。
    理  由
壹、證據能力之判斷：
    被告以外之人於審判外之陳述，雖不符刑事訴訟法第159條
    之1至之4等4條之規定，而經當事人於審判程序同意作為證
    據，法院審酌該言詞陳述或書面陳述作成時之情況，認為適
    當者，亦得為證據，刑事訴訟法第159條之5第1項定有明文
    。查本判決所引用之證據資料屬於被告以外之人於審判外之
    言詞、書面陳述者，經上訴人即被告乙○○（下稱被告）於
    本院審理時，表示同意有證據能力（見本院簡上字卷，下簡
    稱本院卷，第63頁），基於尊重當事人對於傳聞證據之處分
    權，及證據資料愈豐富愈有助於真實發現之理念，本院審酌
    上開證據作成時之情況，無不當取供或違反自由意志而陳述
    等情形，且均與本案待證事實具有關聯性，認為以之作為本
    案之證據亦屬適當，自均具有證據能力，而得採為認定被告
    犯罪事實之證據。
貳、實體部分：
一、認定犯罪事實所憑之證據及理由：
  ㈠上開犯罪事實，業據被告乙○○於本院審理時坦承不諱（見
    本院卷第62、99頁），並經證人即告訴人戊○○、丁○○於
    警詢及偵訊中、證人林○綾於偵訊中證述明確（見警卷第27
    至33頁、第37至44頁，臺灣高雄地方檢察署109年度偵字第
    18076號，下稱偵一卷第49至51頁、76至77頁、第79至80頁
    ），並有長庚醫療財團法人高雄長庚紀念醫院、高雄榮民總
    醫院之診斷證明書各1份、現場監視器畫面光碟暨勘驗報告
    各1份（見警卷第48至49頁、偵一卷第89至94頁）等資料在
    卷為證，足認被告自白與事實相符，並有證據補強，自堪採
    信。
  ㈡從而，本案事證明確，被告犯行堪以認定，應依法論科。
二、論罪：
  ㈠按家庭暴力，指家庭成員間實施身體、精神或經濟上之騷擾
    、控制、脅迫或其他不法侵害之行為；又家庭暴力罪，指家
    庭成員間故意實施家庭暴力行為而成立其他法律所規定之犯
    罪，家庭暴力防治法第2條第1款、第2款分別定有明文。查
    告訴人戊○○為被告配偶林○綾之小舅；告訴人丁○○為林
    ○綾之表弟，分別為三親等、四親等之旁系姻親，業據被告
    、證人林○綾於警詢，及證人即告訴人戊○○於偵查中陳述
    明確（見警卷第2、9頁、偵一卷第76頁），其等間具有家庭
    暴力防治法第3條第4款所定之家庭成員關係。被告毆打告訴
    人戊○○、丁○○成傷，亦屬對其等實施身體上不法侵害之
    家庭暴力行為。
  ㈡是核被告所為，係犯刑法第277條第1項之傷害罪，且對於家
    庭成員間實施身體不法侵害之行為，自該當家庭暴力防治法
    所稱之家庭暴力罪，惟因家庭暴力防治法對於家庭暴力罪並
    無科處刑罰之規定，是僅依刑法傷害罪予以論罪科刑。
  ㈢被告係於密切接近之時、地，先後徒手毆打告訴人2人，其
    各行為之獨立性極為薄弱，且各侵害相同法益，依一般社會
    健全觀念難以強行分開，應視為數舉動之接續一行為。又被
    告以接續一行為同時傷害告訴人2人，為想像競合犯，應依
    刑法第55條之規定，從一重傷害罪處斷。被告與真實姓名年
    籍不詳之成年男子3人間，有犯意聯絡及行為分擔，應依刑
    法第28條規定，論以共同正犯。
三、撤銷原判決之理由：
    原審認被告犯罪事證明確，據以論罪科刑，固非無見。惟查
    ：
    原審未予審酌告訴人乙○○、丁○○為林○綾之小舅、表弟
    ，與被告間具有家庭暴力防治法第3條第4款所定之家庭成員
    關係，漏未論以家庭暴力防治法之家庭暴力罪，尚有未合。
    又原審論及被告犯後迄今尚未與告訴人2人達成和解，以道
    歉或適度賠償其等之損害，惟被告上訴後在本院坦承犯行，
    且向告訴人2人當庭道歉，並與告訴人2人和解成立，約定願
    給付告訴人2人共新臺幣（下同）13萬元，第一期於110年10
    月5日給付2萬元，其餘部分自110年11月5日起至111年9月5
    日止，於每月5日各給付1萬元，此有準備程序筆錄及和解筆
    錄可佐（見本院卷第64、71至72頁），然被告於110年10月5
    日給付5,000元，此有郵政自動櫃員機交易明細表可參（見
    本院卷第107頁），已有履行部分金額，可見其有彌補自身
    過錯之舉，原審亦未及審酌被告之犯後已坦承犯行，並道歉
    和解，及賠償部分金額之態度。被告以原審量刑過重希望從
    輕量刑提起上訴，為有理由，原判決亦有上開可議之處，應
    由本院予以撤銷改判。
四、刑罰裁量：
  ㈠爰以行為人之責任為基礎，審酌被告為智識成熟之成年人，
    理應循和平理性方式解決問題，其竟率爾夥同他人在告訴人
    戊○○母喪頭七法會當日以徒手方式攻擊告訴人2人，致其
    等受有上開傷害，身體及精神均承受相當之痛苦，顯見被告
    欠缺對他人身體法益之尊重，並有害社會治安，所為應予非
    難。惟考量被告犯後在本院坦承犯行，已向告訴人當庭道歉
    並和解成立，賠償告訴人部分金額，並考量被告之犯罪動機
    、情節，及告訴人2人所受傷勢部位與程度，暨被告於本院
    所自陳高中肄業之智識程度、生活狀況（見本院卷第104頁
    ），及前科素行等一切情狀，量處如主文所示之刑，並諭知
    易科罰金之折算標準。
  ㈡不予宣告緩刑之理由
  1.按刑法第74條所規定，得宣告緩刑者，以未曾受有期徒刑以
    上刑之宣告，或前受有期徒刑以上刑之宣告，執行完畢或赦
    免後，五年以內未曾受有期徒刑以上刑之宣告為要件。是凡
    在判決前已經受有期徒刑以上刑之宣告確定者，即不合於緩
    刑條件，至於前之宣告刑已否執行，以及被告犯罪時間或前
    或後，在所不問，因而前已因其他犯罪受有期徒刑之宣告確
    定，即不得宣告緩刑。最高法院89年度台非字第62號刑事判
    決可資參照。
  2.查，被告因違反槍砲彈藥管制條例案件，經臺灣橋頭地方法
    院109年度訴字第28號判決處有期徒刑2年10月，併科罰金6
    萬元，嗣經臺灣高等法院高雄分院110年度上訴字第3號撤銷
    原判決，判處有期徒刑2年10月，併科罰金6萬元，尚未確定
    乙節，有臺灣高等法院被告前案紀錄表在卷可佐，故其雖受
    有期徒刑刑之宣告，但尚未確定，本件固尚合於宣告緩刑條
    件。
  3.惟查，被告於110年8月17日與告訴人戊○○、丁○○和解成
    立，約定願給付告訴人2人共13萬元，第一期於110年10月5
    日給付2萬元，其餘部分自110年11月5日起至111年9月5日止
    ，於每月5日各給付1萬元，此有和解筆錄可佐（見本院卷第
    71至72頁），然被告於110年10月5日僅給付5,000元，此有
    郵政自動櫃員機交易明細表為憑（見本院卷第107頁），其
    當庭表示會於110年10月25日履行第一期之剩餘款項15,000
    元，惟未陳報匯款資料，可見其並未依和解筆錄履行，亦未
    獲告訴人同意延期清償。其既與告訴人和解，本應衡酌自身
    能力情況，卻於和解後不依約賠償告訴人，可見其並未積極
    填補告訴人損害，尚難認可以緩刑宣告，促其改過自新，因
    此
    本件不宜宣告緩刑。
據上論斷，應依刑事訴訟法第455 條之1 第1 項、第3 項、第36
9 條第1項前段、第364 條、第299條第1項前段，判決如主文。
本案經檢察官甲○○聲請簡易判決處刑，檢察官丙○○到庭執行
職務。
中    華    民    國   110    年    11    月    2     日
                  刑事第十庭  審判長法  官   曾鈴媖
                                    法  官   吳俞玲
                                    法  官   陳美芳
以上正本證明與原本無異。
本判決不得上訴。
中    華    民    國   110    年    11    月    2     日
                                    書記官   徐美婷
附錄論罪科刑法條：
刑法第 277 條
傷害人之身體或健康者，處五年以下有期徒刑、拘役或五十萬元
以下罰金
。
犯前項之罪，因而致人於死者，處無期徒刑或七年以上有期徒刑
；致重傷者，處三年以上十年以下有期徒刑。